---
title: "EXAMEN FINAL DISEÑO DE EXPERIMENTOS"
Nombre: "zharick saldaña"
codigo: "1950085"
output: github_document
---

```{r}
library(readxl)
datos<- read_excel("C:/Users/lorena/Desktop/examen final D.E/base de datos zharick.xlsx")
```

## TIPIFICACION O ESTANDARIZACION DE VARIABLES 

```{r}
datost<- datos

datos<- scale(datost, center = T, scale = T)
datost<- as.data.frame(datost)

```

## NORMALIDAD MULTIVARIANTE

H0: Normalidad multivariante 
H1: No normalidad multivariante 
Confianza= 95%
Alfa= 5% = 0,05
P value > alfa: no se rechaza la H0 (Normalidad) 
P value < alfa: se rechaza la H0 (No normalidad)

```{r}
library(MVN)
mvn(datost[2:7])

```

## MATRIZ DE CORRELACIONES 

```{r}
library(psych)
corr.test(datost[,2:7])
correlaciones<- corr.test(datost[,2:7])
correlaciones$r
r<- as.matrix(correlaciones$r)

```

## INDICADORES DE APLICABILIDAD DE AFE (BONDAD DEL AJUSTE)
## CONTRASTE DE ESFERIDAD DE BARTLETT
H0: las correlaciones teoricas entre cada par de variable es nulo
H1: las correlaciones teoricas entre cada par de variable no es nulo
alfa= 0,05

p value > alfa: no se aplica el AFE( No se rechaza H0)
p value < alfa: si se aplica el AFE(se rechaza H0)


```{r}
dim(datost)

cortest.bartlett(r, n= 30)

```

## MEDIDAS DE ADECUACION MUESTRAL DE KAYSER, MEYER Y OKLIN (KMO)

```{r}
KMO(r)

```

##METODOS DE EXTRACCION DE FACTORES 
##METODO DE LOS ANALISIS DE LOS COMPONENTES (ACP)

```{r}
library(psych)
acp<- principal(r, nfactors = 1, rotate = "nome")
acp

```

## METODOS DE LOS EJES PRINCIPALES (CPI)

```{r}
cpi<- fa(r, nfactors = 2, fm= "pa", rotate = "none", n.obs = 30)
```

## METODO DE MAXIMA VEROSIMILITUD (MVE)

```{r}
mve<- fa(r, nfactors = 1, fm= "ml", rotate = "none", n.obs = 30)
mve

```

## REPRESENTACION GRAFICA DE LOS FACTORES EXTRAIDOS
## ACP
## CPI
## MVE

# Solo se grafica cuando hay 2 factores a extraer, por lo cual no se puede hacer ya que solo se extrajo 1

```
plot(acp,labels =row.names(r),cex=.7 , ylim=c(-.8,.8))


```

```{r}
plot(cpi,labels=row.names(r), cex=.7, ylim=c(-.8, .8))

```

```
plot(mve,labels = row.names(r), cex=1, ylim=c(-.8, .8))

```

# OBTENCION DE LAS PUNTUACIONES FACTORIALES
## METODOS DE LOS ANALISIS DE LOS COMPONENTES PRINCIPALES ITERADAS (ACP)

```{r}
acp1 <-principal(datost[,2:7], nfactors = 1 , rotate = "none", scores = T)
acp1$scores
puntuacionesfactoriales_acp<- acp1$scores
puntuacionesfactoriales_acp<- as.data.frame(puntuacionesfactoriales_acp)

```

## METODO DE LAS COMPONENTES INTEGRADAS (CPI)  

```{r}
cpi1<- fa(datost[,2:7], nfactors = 1, fm= "pa", rotate = "none", n.obs = 30,scores = "regression")
cpi1$scores
puntfact_cp1<-cpi1$scores
puntfact_cp1<-as.data.frame(puntfact_cp1)

```

## METODO DE LA MAXIMA VIROSIMILITUD  

```{r}
mve1<- fa(datost[,2:7], nfactors = 1, fm= "ml", rotate = "none", n.obs = 30, scores = "regression")
mve1$scores
puntfact_mve1<-mve1$scores
puntfact_mve1<-as.data.frame(puntfact_mve1)

```

# OBTENCION DE LOS DATOS EXTRAIDOS  

```{r}
factor.scores(r, acp, method = "thurstone")
```

# AGREGAR EL FACTOR EXTRAIDO (PUNTUACIONES FACTORIALES) A UN DATA FRAME

```{r}
datos_puntuaciones<- c(datos, puntuacionesfactoriales_acp)
datos_puntuaciones<- c(datos, puntuacionesfactoriales_acp)
```





